臺灣臺北地方法院交通事件裁定　　　　96年度交聲字第1549號
原處分機關　臺北市交通事件裁決所
異　議　人
即受處分人　甲○○
上列受處分人因違反道路交通管理處罰條例案件，對於臺北市交
通事件裁決所民國96年11月27日所為之處分（原處分案號：北市
裁二字第裁22-AB0000000號），聲明異議，本院裁定如下：
    主    文
異議駁回。
    理    由
一、按「汽車駕駛人，駕駛汽車有不遵守道路交通標誌、標線、
    號誌之指示者，而本章各條無處罰之規定者，處新臺幣900
    元以上1,800元以下罰鍰；本條例之處罰，受舉發違反道路
    交通管理事件之受處罰人，認為受舉發之違規行為應歸責他
    人者，應於舉發違反道路交通管理事件通知單應到案日期前
    ，檢附相關證據及應歸責人相關證明文件，向處罰機關告知
    應歸責人，處罰機關應即另行通知應歸責人到案依法處理。
    逾期未依規定辦理者，仍依本條例各該違反條款規定處罰。
    」道路交通管理處罰條例第60條第2項第3款、第85條第1項
    定有明文。復按「停止線，用以指示行駛車輛停止之界限，
    車輛停止時，其前懸部分不得伸越該線。」，道路交通標誌
    標線號誌設置規則第170條第1項亦規定甚明。
二、本件異議人即受處分人（下稱受處分人）甲○○於民國96年
    9 月18日凌晨2時54分許，駕駛迪迪旅行社股份有限公司所
    有車牌號碼8959-DS號自用小客車，沿臺北市○○○路南往
    北方向行駛至興安街口時，該路口之燈光號誌已轉為紅燈，
    異議人所駕駛上揭車輛停止時，其車身部分已伸越該停止線
    ，原舉發單位即臺北市政府警察局松山分局交通分隊依據電
    腦拍攝採證照片，依道路交通管理處罰條例第60條第2項第3
    款規定掣發臺北市政府警察局北市警交大字第AB0000000號
    舉發違反道路交通管理事件通知單逕行舉發，嗣將前開舉發
    通知單送達於車主迪迪旅行社股份有限公司，經該公司於96
    年11月24日申請移轉違規責任於受處分人，受處分人於舉發
    通知單所載應到案日期前向原處分機關提出申訴，原處分機
    關認受處分人確有前開違規行為，原處分機關乃以不遵守道
    路交通標線指示之違規事實，依道路交通管理處罰條例第60
    條第2項第3款、第85條第1項、道路交通管理事件統一裁罰
    基準等規定，於96年11月27日以北市裁二字第裁22-AB00000
    00號裁決書裁處受處分人罰鍰新臺幣（下同）900元。
三、聲明異議意旨略以：受處分人當時駕車行駛於復興北路與興
    安路口時，燈號轉變為紅燈，伊有停車，但因當日係颱風夜
    ，風雨非常大，視線較差，以致車有過線，惟當時已深夜車
    少，應不影響交通，臺北市交通事件裁決所據此裁罰異議人
    罰鍰900元，並不合理，為此聲明異議，請求撤銷原處分云
    云。
四、經查：
  (一)受處分人於上揭時、地駕駛車牌號碼8959-DS號自用小客車
    沿臺北市○○○路南往北方向行駛至興安街口，該路口之燈
    光號誌已轉為紅燈，其所駕駛上揭車輛停止時，車身仍伸越
    該停止線等情，業據受處分人自承在卷，並有電腦拍攝採證
    照片2幀附卷足憑（見本院卷第7頁），足認受處分人確有不
    遵守道路交通標線指示之違規行為。
  (二)受處分人雖辯稱當日係因颱風視線較差，並非故意違規云云
    。惟按違反行政法上義務之行為，非出於故意或過失者，不
    予處罰，行政罰法第7條第1項定有明文。又按人民違反法律
    上之義務而應受行政罰之行為，法律無特別規定時，雖不以
    出於故意為必要，仍須以過失為其責任條件。但應受行政罰
    之行為，僅須違反禁止規定或作為義務，而不以發生損害或
    危險為其要件者，推定為有過失，於行為人不能舉證證明自
    己無過失時，即應受處罰，司法院大法官會議釋字第275號
    解釋參照。從而，對於性質屬於行政罰之交通違規事件，以
    行為人有過失時即得依法予以處罰，尚不因行為人無故意即
    可解免其責。本件受處分人所駕車輛停止時，左前方（即臺
    北市大安區○○○路與興安街口）之燈光號誌，並無任何障
    礙物遮蔽而清楚可見，受處分人即無不能注意前方號誌之情
    形，且依卷附違規採證照片可知，受處分人所駕車輛後方並
    無任何車輛依序停等紅燈，受處分人自可倒車避免穿越停止
    線，況依受處分人所述，違規當日確係風雨加交致視線不清
    ，受處分人更應減速慢行，作隨時停車之準備以免違規，可
    證其於行車時未明辨標線指示、怠慢輕忽標線指示之主觀心
    態，難謂其無過失之責任事由，受處分人復未能舉證證明其
    違規無過失，揆諸上開規定及解釋意旨，自不得據以免責。
  (三)又受處分人辯稱違規當時已深夜車少，不影響交通云云。惟
    道路交通主管機關於前開地點設置交通號誌及標線，係本於
    其行政裁量之職權範圍內，考量當地交通狀況、維持交通秩
    序、保障道路使用人往來便利與安全之目的所為之行政措施
    ，任何用路人在道路交通標誌、標線、號誌尚未變更前，自
    均應依法遵循，況不得由民眾自行主觀認定其違規行為是否
    影響交通，否則道路交通秩序將無以維繫，此為當然之理，
    是受處分人所辯係本其一己之主觀認定，尚無足採。
五、綜上所述，本件受處分人有前揭違規行為，原處分機關依道
    路交通管理處罰條例第60條第2項第3款、第85條第1項及違
    反道路交通管理事件統一裁罰基準及處理細則第43條、第44
    條、第67條等規定，裁處受處分人罰鍰900元，核無違誤，
    本件異議為無理由，應予駁回。
據上論斷，應依道路交通案件處理辦法第19條，裁定如主文。
中　　華　　民　　國　　96　　年　　12　　月　　31　　日
　　　　　　　　　交通法庭    法　官　徐淑芬
以上正本證明與原本無異。
如不服本裁定，應於裁定送達後5日內向本院提出抗告狀。
                              書記官  廖純瑜
中　　華　　民　　國　　96　　年　　12　　月　　31　　日
